【裁判字號】    90,聲再,379
【裁判日期】    900731
【裁判案由】    聲請再審
【裁判全文】
臺灣高等法院刑事裁定                              九十年度聲再字第三七九號
    再審聲請人
    即受判決人  甲  ○
                乙○○
右列聲請人因背信等案件，對於本院中華民國八十七年四月二十二日確定判決（八十
六年度上易字第六八○一號），聲請再審，本院裁定如左：
    主  文
再審之聲請駁回。
    理  由
一、本件聲請意旨略以：(一)聲請人發現下列確實之新證據，即聲請人乙○○執有之土
    地信託人王大維簽發、甲○背書之新台幣（下同）四百八十萬元支票及確認該四
    百八十萬地價款債權為真正之鈞院八十四年度抗字第三二二號刑事裁定、甲○債
    權人陳秋淑以一百零三萬二千元本票債權向台灣台北地方法院聲請取得之八十五
    年票字第八三六八號裁定、陳秋淑以九百一十五萬七千元本票債權聲請取得之台
    北地方法八十五年票字第一三六０二號民事裁定、陳秋淑執右揭本票裁定查封拍
    賣系爭土地之台灣士林地方法院民事執行處八十五年八月九日士院仁執實字第三
    一五五號通知等，用以證明聲請人絕無圖利自己及圖損土地信託人王大維財產之
    本件背信罪犯罪「意圖」存在。(二)本件告訴人於其八十五年度偵字第一０七六六
    號告訴狀中已「自承」被告甲○自八十五年元月三十日王大維死亡時信託關係消
    滅並於斯時起即負有將系爭土地返還王大維繼承人之義務，且原審第六八０一號
    判決理由之一(七)亦以「王大維之繼承人仍得請求返還信託遺產」為本件之「真正
    」背信判罪事由，則原審與三位告訴人均「自承」渠等並無受讓系爭土地之權利
    ，亦即以系爭土地之八十年三月四日買賣契約、八十年四月十六日調解之讓渡條
    款、所有權狀等過戶用文件及王大維於「八十四年間」對張炳輝代書為指示交付
    予告訴人胡忠卿之處分行為等上述三種處分行為均為無效，此有八十八年度台上
    字第三０八一號民事判決理由為其佐證，該判決理由對於鈞院八十七年度重訴字
    第七六號民事判決認上揭處分行為均無效之判決理由未有異議可以證明，且若前
    揭處分行為任何其一為「有效」時，則「信託物仍得請求返還」之背信罪事由即
    不成立，況且最高法院就此一告訴人之誣告行為為發回鈞院更審之判決，此有最
    高法院九十年台刑主十二字第七０三六號通知函影本可證，因此，本件實乃告訴
    人等「不法」執有系爭土地「甲○名義」權狀等文件之誣告行為。爰依刑事訴訟
    法第四百二十一條第一項第六款聲請再審云云。
二、按刑事訴訟法第四百二十條第一項第六款所謂發見確實之新證據，係指該證據於
    事實審法院判決前已經存在，為法院、當事人所不知，不及調查斟酌，至其後始
    行發見，且就證據本身形式上觀察，固不以絕對不須經過調查程序為條件，但必
    須顯然可認為足以動搖原有罪確定判決，而為受判決人無罪、免訴、免刑或輕於
    原判決所認罪名之判決者為限。故受理聲請再審之最後事實審法院，應就聲請再
    審理由之所謂「新證據」，是否具備事實審判決前已經存在，為法院、當事人所
    不知，事後方行發見之「嶄新性」，及顯然可認足以動搖原有罪確定判決，應為
    無罪、免訴、免刑或輕於原判決罪名之「顯然性」二要件，加以審查，為判斷應
    否准予開始再審之準據（最高法院八十五年度台抗字第三０八號裁定參照）。
三、經查：
  (一)聲請人所謂發現確實之新證據即本院之八十四年度抗字第三二二號刑事裁定、台
    灣台北地方法院八十五年票字第一三六０二號民事裁定、台灣士林地方法院民事
    執行處八十五年八月九日士院仁執實字第三一五五號通知等，用以證明聲請人絕
    無圖利自己及圖損土地信託人王大維財產之本件背信罪犯罪「意圖」部分，乃係
    就原審認定事實，適用法律之結果為指摘，所爭執者要為原審判決是否違背法令
    之問題，核與再審制度旨在救濟事實認識有誤之情形不同，且再審聲請人前經以
    上開理由據以向本院聲請再審，並經本院認無再審理由而裁定駁回確定在案，有
    本院九十年度聲再字第一五二號裁定附卷可憑（參見前開九十年度聲再字第一五
    二號裁定理由第一項(一)、第三項(一)），依刑事訴訟法第四百三十四條第二項規定
    ，不得更以同一原因聲請再審。
  (二)又前開再審理由(二)之部分，聲請人所提出之證據即台灣士林地方法院檢察署八十
    六年偵字第一０七六六號告訴狀影本、最高法院八十八年度台上字第三０八一號
    民事判決影本、最高法院九十年台刑主十二字第七０三六號通知影本等，用以證
    明其係受告訴人誣告，然就證據本身形式上觀察，尚不足認為，無須經調查程序
    即可顯然足以動搖原確定判決，核與刑事訴訟法第四百二十條第一項第六款所稱
    之「發現確實之新證據」係指就新證據之本身刑式上觀察，毋須經調查程序，顯
    然可認足以動搖原確定判決之要件不符。
四、綜上所陳，聲請人所述各節，有僅為得否提起非常上訴之理由，有不符合刑事訴
    訟法第四百二十條第二項之規定，有非屬刑事訴訟法第四百二十條第一項第六款
    聲請再審之事由，有經裁定駁回後，更以同一原因聲請再審者，所為再審聲請，
    一部不合法，一部無理由，難認符合再審聲請之規定，應由本院裁定予以駁回。
據上論斷，應依刑事訴訟法第四百三十三條、第四百三十四條第一項，裁定如主文。
中      華      民      國        九十    年      七    月    三十一    日
                              台灣高等法院刑事第六庭
                                  審判長法  官  陳  春  秋
                                        法  官  王  麗  莉
                                        法  官  徐  培  元
右正本證明與原本無異。
不得抗告。
                                        書記官  秦  仲  芳
中      華      民      國      九十     年    八月      一        日


司法院資訊處製作；財團法人民間司法改革基金會備份。
